【裁判字號】    95,易,362
【裁判日期】    951212
【裁判案由】    詐欺等
【裁判全文】
臺灣臺中地方法院刑事判決               95年度易字第362號
公  訴  人  臺灣臺中地方法院檢察署檢察官
被      告  甲○○
            丙○○
            己○○
上列被告等因詐欺等案件，經檢察官提起公訴（93年度偵字第11
159、20671號），本院判決如下：
    主  文
甲○○、丙○○、己○○均無罪。
    理  由
一、公訴意旨略以：緣有辛○○、庚○○者，為臺中市某私立中
    學之同事（庚○○經本院判處有期徒刑4月，如易科罰金以3
    百元折算1日，緩刑2年確定，辛○○則於經本院判處罪刑後
    ，上訴臺灣高等法院臺中分院審理中），另戊○○（由檢察
    官另為偵查處理）則為臺中縣大里市「裕民汽車股份有限公
    司」之業務員。戊○○因得悉辛○○、庚○○急需用錢，即
    向辛○○與庚○○表示得以買車後再以車輛質借之方式，取
    得金錢，辛○○與庚○○因需錢孔急，乃同意戊○○之提議
    。嗣：
  (一)戊○○、辛○○、庚○○與被告甲○○及丁○○（已歿，由
    本院另為不受理之判決）等五人，即共同基於意圖為自己不
    法之所有之犯意聯絡，先由辛○○以貸款方式，向戊○○購
    買車號6R-4883、6R-9050號之自用小客車，庚○○亦以貸款
    方式，購買9U- 7393、2V- 0481號之自用小客車，並均就上
    開車輛投保竊盜險後，由戊○○透過丁○○之介紹，認識「
    誠石汽車實業有限公司」（下稱誠石汽車商行）之被告甲○○。而由：
    1.辛○○於取得前開6R-4883、6R-9050號二部自用小客車後
      （按：取得之日期應分別為民國91年10月 9日及91年11月
      中旬某日），即於交車當日，按戊○○之指示，將該二部
      自用小客車開往臺中市南屯區○○○路 112號之誠石汽車
      商行，交予被告甲○○及丁○○，同時簽立權利讓渡書、
      當票、委任契約書等資料後，由被告甲○○支付新臺幣（
      下同）19萬元、10萬元予辛○○，致使債權人即貸款銀行
      日盛國際商業銀行臺中分行、國泰商業銀行豐北分行，均
      因難以行使其動產抵押權，而受有損害（按：戊○○則於
      辛○○取得借款後，以須繳付頭期款為由，向辛○○取走
      8萬元及3萬元）。又辛○○明知前開 2部自用小客車並未
      失竊，竟仍依戊○○之指示，於91年12月20日及92年1月6
      日，分別前往臺中縣警察局霧峰分局及臺中市警察局第二
      分局謊報車輛失竊，再持報案之資料，向友聯產物保險股
      份有限公司（下稱友聯產險公司）及中央產物保險股份有
      限公司（下稱中央產險公司）申請理賠，致使友聯產險公
      司陷於錯誤，對於貸款公司日盛國際商業銀行臺中分行理
      賠718,146元，致受有損害；另中央產險公司則因對於6R-
      9050號車輛之理賠事宜，認尚有疑義存在，未立即理賠，
      而未受有損害。
    2.而庚○○於91年10月 3日交車後（按：正確之交車日期應
      為91年10月23日及其後約1、2個月左右某日），亦以同一
      方式，按戊○○之指示，將9U-7393號、2V-0481號之自用
      小客車開至臺中市○○路○路旁及交通部公路總局臺中監
      理站，交予被告甲○○及丁○○，同時簽立權利讓渡書、
      當票、委任契約書等資料後，由被告甲○○支付20萬元（
      每次10萬元）予庚○○，另支付4萬5千元予被告丁○○以
      為佣金，致使三信商業銀行及裕融企業股份有限公司（下
      稱裕融公司）等貸款銀行或公司，均因難以行使其動產抵
      押權，而受有損害（按：戊○○於庚○○第 2次取得借款
      後，亦以須繳付頭期款為由，向庚○○取走 3萬元）。而
      庚○○明知前開二部自用小客車並未失竊，竟亦依戊○○
      之指示，於91年12月20日向臺中縣警察局霧峰分局謊報2V
      - 0481號之自用小客車失竊、92年1月7日向臺中市警察局
      第一分局謊報9U-97393號之自用小客車失竊，再持報案之
      資料，向中央產險公司及新安產物保險股份有限公司（下
      稱新安產險公司）申請理賠，致使中央產險公司陷於錯誤
      ，誤以為2V-0481號之自用小客車失竊，而於92年3月24日
      ，將 543,213元之保險金給付予裕融公司；至新安產險公
      司則於查證後，認庚○○失竊9U- 7393號之自用小客車一
      案，尚有疑點存在，未立即理賠，而未受有損害。
  (二)另被告丙○○明知被告甲○○所取得之原屬庚○○所有9U-7
    393號之自用小客車及辛○○所有6R-9050號自用小客車，均
    屬來路不明之贓車，竟仍於91年11月 6日（及91年11月15日
    ），以15萬元（及16萬元）之代價，向被告甲○○購買之。
    繼之於91年11月7日，將該9U-7393號之自用小客車，以15萬
    5 千元之代價，出售予亦具有故買贓物犯意之被告己○○，
    被告己○○復於92年3月23日，以17萬2千元之代價，轉售予
    案外人予葉為棋（另經檢察官為緩起訴處分確定）。另辛○○所有6R- 9050號之自用小客車部分，被告丙○○先於91年
    11月27日，以10萬元之價格，出質予不知情之世聯當鋪負責
    人連宏勝（由連宏勝直接匯款入被告丙○○之帳戶內），繼
    之於91年12月21日，以仲介之身分，將前部自用小客車以14
    萬 5千元之代價，出售予不知情之乙○○（起訴書所載出售
    之時間點與價格略有錯誤，茲均予更正之）。嗣因乙○○至
    監理站欲辦理過戶登記時，發覺該6R- 9050號之自用小客車
    已經申報失竊，另葉為棋使用之9U- 7393號自用小客車，亦
    於甫購買後未久，即經尋獲，而陸續查悉上情。
  (三)因認被告甲○○所為，係涉犯刑法第171條第1項之準誣告罪
    嫌、第339條第1項之詐欺取財罪嫌及違反動產擔保交易法第
    38條之罪嫌，並與辛○○、庚○○、戊○○及丁○○，均具
    有犯意之聯絡與行為之分擔，均為共同正犯。另被告丙○○
    及己○○所為，均涉犯刑法第349條第2項之故買贓物罪嫌等
    語。
二、按犯罪事實應依證據認定之，無證據不得認定犯罪事實；不
    能證明被告犯罪者，應諭知無罪之判決，刑事訴訟法第 154
    條第2項、第301條第1項分別定有明文。而：
  (一)本件公訴人認被告甲○○、丙○○、己○○分別涉有上開犯
    嫌，無非以：被告三人雖均否認犯行，然其等與辛○○、庚○○之犯罪事實，業據辛○○與庚○○證承不諱，核與證人
    邱駿賢（三信商業銀行行員）、李永煌（中央產險公司行員
    ）、高世河（友聯產險公司行員）於警詢中證述之意旨相符
    ，又辛○○、庚○○均證稱：每輛新車均交予被告甲○○，
    共同被告丙○○亦證稱：是向被告甲○○所購買等語，若被
    告甲○○僅為受僱於誠石汽車商行之人，豈會交付自己之支
    票與賣車予他人，被告甲○○辯稱：僅係受僱於誠石汽車商
    行云云，洵不足採；再被告甲○○於取得前開車輛後，旋即
    以低價出售與丙○○，顯見被告甲○○自始即欲以10萬元之
    代價購得車輛後轉售圖利，並無讓辛○○與庚○○有以支付
    相當之利息取回該車之機會。而被告丙○○及己○○既係以
    經營當鋪為業，二人並均供稱所購買之車輛為權利車，不能
    過戶等語，顯見其等知悉該車為設定動產擔保交易登記不得
    處分之車輛，仍以顯不相當之價格購入後轉售予他人，顯有
    故買贓物之故意，是其等辯稱是正當取得車輛云云，亦不足
    採信；此外，復有贓物認領保管單、汽車買賣契約書、權利
    車讓渡合約書、當鋪當票、委託切結書、委任契約書、高雄
    市當鋪同業公會流當證明書、中央產險公司汽車險出險理賠
    申請書、新安產險公司汽車竊盜理賠申請書、汽車險賠款同
    意書、和解書、車輛竊盜資料個別查詢報表、照片、苗栗縣
    警察局尋獲電腦輸入單在卷可稽，是被告三人之犯嫌洵堪認
    定等，為主要之論據。
  (二)訊據被告甲○○固坦承有於前開時、地，由辛○○、庚○○
    分別填寫權利讓渡合約書、委任契約書、委託契約書、當票
    等資料後，交付19萬元、10萬元、10萬元、10萬元予辛○○
    及庚○○，而取得該6R-4883、6R-9050、9U-7393、2V-0481
    號等四部自用小客車；被告丙○○亦坦承有以16萬元及15萬
    元之代價，自被告甲○○處，取得該原屬辛○○與庚○○所
    有之6R-9050號與9U-7393號自用小客車；被告己○○則坦承
    有以15萬5千元之代價，向被告丙○○購得9U-7393號之自用
    小客車，嗣再以17萬 2千元之代價，轉售予案外人予葉為棋
    ，惟均堅詞否認有何公訴意旨所指之犯嫌：1.被告甲○○辯
    稱：伊與辛○○、庚○○原素不相識，與其等並無共謀，伊
    係單純受僱於誠石汽車商行，依負責人陳秋良之指示，收質
    系爭四部自用小客車，而「權利車」（即設定動產擔保交易
    登記之車輛）可以質借現金，原係一般交易之常態等語；2.
    被告丙○○則辯稱：伊係以世聯當鋪（負責人連宏勝）業代
    之身分，向被告甲○○收質取得該6R-9050號與9U-7393號二
    部自用小客車，惟伊於收質之前，曾經由監理機關之電腦連
    線查明該二部自用小客車並無申報失竊情事，該二部自用小
    客車既未失竊，伊又何來所謂故買「贓物」之行為？且一般
    「權利車」之收質價格，均會扣除車主原貸款之金額（以車
    價之八成計算），故伊以車價之二成左右自被告甲○○處收
    質取得該二部車輛，亦無顯低於市價之不合理情事等語；3.
    被告己○○則辯稱：伊與被告丙○○原即常有生意上之來往
    ，此次僅係自被告丙○○處，購入該9U- 7393號之自用小客
    車後，轉售予友人葉為棋，賺取些微價差，不知該車係屬「
    贓車」等語。
三、經查：
  (一)辛○○與庚○○於91年10月間，因急需用錢，乃分別於裕民
    汽車臺中縣大里市經銷處業務員戊○○之提議下，以設定動
    產擔保交易之分期付款方式，陸續購入6R-4883、6R-9050、
    9U-7393、2V-0481號等四部自用小客車，並由戊○○為其等
    辦妥保險（均含強制險與竊盜險）、過戶與動產抵押之設定
    手續後（分別設定予貸款銀行或公司即日盛國際商業銀行臺
    中分行、國泰商業銀行豐北分行、三信商業銀行、裕融企業
    股份有限公司），於交車當日（91年10月 9日、91年11月中
    旬某日、91年10月23日及其後1、2個月左右某日），依戊○○之指示，駕駛該新（古）車，前往臺中市南屯區○○○路
    112 號誠石汽車商行（6R-4883號及6R-9050號部分）、臺中
    縣大肚鄉○○路○段2號交通部公路總局臺中區監理所（ 9U-
    7393號部分）或臺中市○○區○○路與南屯路口附近（ 2V-
    0481號部分），將該車交予已在場等候之被告甲○○（與戊○○互不相識）與丁○○（係經由戊○○之聯絡，知悉有車
    主欲以車輛質借現款，而居於仲介之地位，與被告甲○○聯
    絡；戊○○則駕車於附近等候，並未露面），並依被告甲○○之指示，簽署權利讓渡合約書、委任契約書、委託切結書
    、當票等書面資料後，取得19萬元、10萬元、10萬元、10萬
    元之質借款項，戊○○則於辛○○取得借款及庚○○第 2次
    取得借款後，以須繳付頭期款為由，向辛○○取走8萬元及3
    萬元，向庚○○取走 3萬元。嗣辛○○與庚○○於91年11月
    下旬、12月間，欲贖回前揭車輛，惟辛○○發覺誠石汽車商
    行已遷移不明，庚○○則本無法直接與被告甲○○或丁○○
    取得聯繫，經分別向戊○○詢問後，戊○○均稱無法聯絡上
    被告甲○○與丁○○，並建議辛○○與庚○○逕行報警協尋
    ，再於一定時間內即車輛未尋獲前，向保險公司申請理賠，
    以避免損失，辛○○與庚○○乃於戊○○為其等申請補發行
    照之情況下（原行照正本已於質借現款之時，一併交予被告
    甲○○），持補發之行照正本，於91年12月20日、92年1月6
    日、91年12月20日、92年1月7日，分別前往臺中縣警察局霧
    峰分局大里派出所、臺中市警察局第二分局文正派出所、臺
    中縣警察局霧峰分局仁化派出所及臺中市警察局第一分局民
    權派出所，謊報該四部車輛失竊，而連續未指定犯人，向該
    管公務員誣告，再於戊○○之協助或陪同下，前往友聯產險
    公司、中央產險公司（臺中分公司）、新安產險公司、中央
    產險公司（臺中分公司），填具理賠申請書、同意書等文件
    ，辦理竊盜險理賠之申請手續，致使友聯產險公司與中央產
    險公司陷於錯誤，就該6R-4883號與2V-0481號之自用小客車
    ，分別理賠718,146元及543,213元予貸款公司即日盛國際商
    業銀行臺中分行及裕融公司，另就6R-9050、9U-7393號二部
    自用小客車之理賠申請案部分，則因中央產險公司及新安產
    險公司發覺有疑義，未立即理賠，而未受有損害等情，業據
    辛○○與庚○○於警詢、檢察官訊問乃迄本院審理中證述甚
    明（證人辛○○與庚○○於審判外之證述與其於本院審理中
    證述之意旨一致，且為證明被告甲○○之犯罪事實存否所必
    要，依舉重以明輕之原則及刑事訴訟法第159條之1第 2項、
    第159條之2之規定應認為具有證據能力），並參酌證人戊○○、丁○○、李永煌（中央產險公司職員）、邱駿賢（三信
    商業銀行職員）、高世河（友聯產險公司職員）、王魁聖（
    國泰世華商業銀行行員）、乙○○、葉為棋分別於警詢中之
    證述可認（證人於警詢中之證述分別依刑事訴訟法第 159條
    之3第1款與第159條之5第 2項之規定具有證據能力）；此外
    ，復有該四部自用小客車之汽車車籍查詢資料、汽車貸款資
    料（含申請書、本票、車輛動產抵押契約書、動產擔保交易
    動產抵押設定登記申請書）、權利讓渡合約書、委託切結書
    、當票、委任契約書、車輛竊盜資料個別查詢報表─查詢車
    輛認可資料、中華民國產物保險商業同業公會保險與理賠資
    料簡便行文表、汽車保險理賠計算書、汽車保險理賠申請書
    或車輛失竊協尋證明單等分別附卷可稽，自足採為本案之事
    實基礎。
  (二)公訴人雖認定被告甲○○向辛○○與庚○○收質系爭四部自
    用小客車之行為，已構成違反動產擔保交易法第38條之罪嫌
    ，並與辛○○及庚○○，均為共同正犯等語。然按動產擔保
    交易法第38條係規定：「動產擔保交易之債務人，意圖不法
    之利益，將標的物遷移、出賣、出質、移轉、抵押或為其他
    處分，致生損害於債權人者，處三年以下有期徒刑、拘役或
    科或併科六千元以下之罰金」，被告甲○○既非動產擔保交
    易之債務人，本無成立該條所定之犯罪之可能。而修正前刑
    法第31條雖規定：「因身分或其他特定關係成立之罪，其共
    同實施或教唆、幫助者，雖無特定關係，仍以共犯論（第一
    項）。因身分或其他特定關係致刑有重輕或免除者，其無特
    定關係之人，科以通常之刑（第二項）」，惟此項有關共犯
    之規定，於「對向犯」之情形，並不適用之，最高法院81年
    台非字第 233號判例意旨（「‧‧‧『對向犯』則係二個或
    二個以上之行為者，彼此相互對立之意思經合致而成立之犯
    罪，如賄賂、賭博、重婚等罪均屬之，因行為者各有其目的
    ，各就其行為負責，彼此間無所謂犯意之聯絡，苟法律上僅
    處罰其中部分行為者，其餘對向行為縱然對之不無教唆或幫
    助等助力，仍不能成立該處罰行為之教唆、幫助犯或共同正
    犯，若對向之二個以上行為，法律上均有處罰之明文，當亦
    無適用刑法第二十八條共同正犯之餘地」）及94年台上字第
    2378號判決意旨可資參照。被告甲○○既屬所謂「收質」之
    人，當無與辛○○或庚○○共犯或幫助或教唆犯違反動產擔
    保交易法第38條之犯罪之可能（即為辛○○與庚○○之「對
    向犯」），檢察官起訴意旨認被告甲○○涉犯此項犯罪，不
    無誤會。
  (三)檢察官另認定被告甲○○，就辛○○與庚○○先向警局謊報
    車輛失竊，再向保險公司申辦竊盜險理賠手續之行為，係與
    辛○○、庚○○、戊○○及丁○○，共犯刑法第171條第1項
    準誣告罪嫌及刑法第339條第1項之詐欺取財罪嫌。然查：
    1.被告甲○○迭稱其與戊○○素不相識，亦未曾謀面，此點
      尚與戊○○證述之：與甲○○並不相識等語（見92年度他
      字第 255號卷第17頁警詢筆錄；又證人戊○○於警詢中之
      陳述，依刑事訴訟法第 159條之5第2項之規定，具有證據
      能力），及辛○○與庚○○證述之：於歷次交車之時，均
      僅被告甲○○與丁○○在場，戊○○並未出面等語之意旨
      相符（參辛○○、庚○○歷次之證述；又證人辛○○、庚○○於警詢中之陳述，因與其等於本院審理中之證述一致
      ，應依舉重以明輕之原則及刑事訴訟法第159條之2之規定
      ，具有證據能力；至其等於檢察官訊問中經具結後之證述
      ，則依刑事訴訟法第 159條之1第2項之規定，具有證據能
      力），而辛○○與庚○○既係因尋被告甲○○無著，或本
      無法與被告甲○○直接取得聯繫，經向戊○○詢問，戊○○亦告以無法連絡上被告甲○○與丁○○，始於戊○○之
      建議與協助下，前往警局謊報失竊及向保險公司辦理竊盜
      險理賠手續（參辛○○與庚○○歷次之證述），被告甲○○於事前是否能知悉辛○○與庚○○欲向警局謊報失竊及
      向保險公司辦理理賠，並與辛○○、庚○○、丁○○或戊○○等人具有犯意之聯絡？不無疑問。
    2.再被告甲○○為辦理中古車之收購與收質之人，其獲取利
      益之來源，為自轉售或轉質之過程中，賺取價差，實際上
      ，其亦將所取得之系爭6R-9050號與9U-7393號自用小客車
      ，均以較高之價格「讓渡」予被告丙○○，此與身為汽車
      業務代理人之戊○○，以自銷售汽車之過程中，賺取佣金
      或獎金之方式有別。戊○○為協助客戶融資，繼而協助客
      戶脫免繼續繳款之責，固有參與辛○○、庚○○謊報車輛
      失竊、訛詐保險金犯罪之動機，然車輛一經報案失竊，該
      車即成為贓車，持有車輛或轉手之人，均將成為員警追查
      之對象，被告甲○○之與被告丙○○交易，又係使用真名
      而非匿名，將其已收質之車輛報案失竊，殊與其利益相左
      ，若謂被告甲○○尚與辛○○、庚○○或戊○○間，就謊
      報車輛失竊、辦理保險理賠一事，具有犯意之聯絡，似與
      客觀之事證及情理不符，且其又何有此犯罪之動機存在？
    3.再戊○○雖曾於警詢中證述：「是有一位叫丁○○的人教
      我利用買賣車時，客戶如果急需要前時，可以利用保險等
      方法，只要把車交給他，他就會利用保險賠給銀行或公司
      ‧‧‧」等語（見92年度他字第 255號卷第17頁反面），
      似由此可以尋得丁○○甚或被告甲○○參與犯罪、彼此間
      具有犯意聯絡之蛛絲馬跡與可能性。然即或戊○○自身，
      亦不會自辛○○、庚○○辦理竊盜險理賠之過程中，獲得
      任何具體有形之好處，戊○○、丁○○或被告甲○○，又
      有何於被告甲○○收質汽車之時，即積極預定依序實施謊
      報車輛失竊、申辦保險理賠等犯罪計劃之必要？此從辛○○與庚○○均稱：於出質車輛予被告甲○○之時，尚未計
      畫謊報車輛失竊，係因後來尋被告甲○○與丁○○無著，
      始會依戊○○之提議，前往報案失竊等語，亦可得知，是
      戊○○上開所述，已不無與情理及事實未符之處。況戊○○於本案辛○○、庚○○之犯罪中，實居於關鍵之地位，
      其所為上開之供述，本有避重就輕、為己卸責之嫌，丁○○更明確就戊○○所述加以否認（見92年度他字第 255號
      卷第19頁反面警詢筆錄；證人丁○○於警詢中之證述，依
      刑事訴訟法第 159條之3第1款之規定，具有證據能力），
      自無從依戊○○此部分之陳述，進一步推認被告甲○○就
      辛○○或庚○○準誣告罪與詐欺取財罪之犯行間，亦具有
      犯意之聯絡存在。
    4.小結：依上所述，依本案之事證與相關法條適用之結果，
      無從認定被告甲○○所為，已構成違反動產擔保交易法第
      38條之罪，或與辛○○、庚○○間，就刑法第171條第1項
      準誣告罪與第339條第1項詐欺取財罪之犯行間，具有犯意
      之聯絡或行為之分擔，或有何教唆或幫助之犯行存在，復
      查無被告甲○○所為之行為，應構成其他犯罪（關於是否
      構成故買或收受贓物罪之析述，見下述被告丙○○與己○○部分無罪之理由），既不能證明被告甲○○犯罪，自應
      諭知其無罪之判決。
  (四)另被告丙○○「讓渡」取得9U-7393與6R-9050號自用小客車
    之時間點，分別為91年11月 6日及91年11月15日（見本院卷
    第42、43頁附之「權利車讓渡合約書」），被告己○○購入
    9U-7393號自用小客車之時點，則在91年11月7日（見93年度
    偵字第 229號卷第46頁反面丙○○警詢中之陳述及第70頁附
    之「權利車讓渡合約書」；丙○○警詢中之陳述依刑事訴訟
    法第 159條之5第2項之規定，具有證據能力），其時間點均
    在庚○○就9U- 7393號自用小客車於92年1月7日向臺中市警
    察局第一分局、辛○○就6R-9050號自用小客車於92年1月 6
    日向臺中市警察局第二分局謊報車輛失竊之前，因之，被告
    丙○○與己○○辯稱：於「讓渡」或購入前開自用小客車之
    前，系爭自用小客車尚未經報案失竊，並無故買或收受「贓
    物」之故意等語，固堪信為屬實。又被告丙○○另辯稱：係
    以一般「權利車」之行情，即於扣除該車車主原可能貸款之
    金額（以車價之八成左右計算）後，以所餘車價（約二成）
    「讓渡」取得該些權利車，並無顯低於市價之不合理情形可
    言等語，徵諸坊間或網際網路上習見之拍賣「權利車」價格
    ，亦無顯違常情之不可採之處。惟於本案中，關於被告丙○○與己○○是否成立故買或收受贓物罪之最關鍵因素，在於
    他人違反動產擔保交易法第38條之罪之標的物，是否為刑法
    第 349條所稱之「贓物」？本院以為應採保留之見解，理由
    如下：
    1.刑法關於贓物罪之處罰，係自24年制定公布時即有之，舉
      凡他人因涉犯刑法典中有關財產犯罪而取得之物，無論為
      竊盜、搶奪、強盜、侵占、詐欺取財‧‧‧等，或特別刑
      法中犯罪之內涵與上述犯罪相同者，該因此取得之物（或
      變得之財物），均屬所謂之「贓物」此點固無問題。惟動
      產擔保交易法係制定於52年，其第38條所定之犯罪雖亦屬
      有關於財產之犯罪，然罪質究與竊盜、搶奪、強盜、侵占
      、詐欺取財、背信‧‧‧等傳統之犯罪有別，能否謂行為
      人因此取得之物，仍在立法者制定刑法當時之「贓物」概
      念涵攝之內，不無疑問。
    2.或謂：動產擔保交易中有所謂之附條件買賣，債務人有關
      於此部分之犯罪行為，既近於刑法上之侵占罪，行為人因
      此取得標的物，亦應成立贓物罪云云，然此說於動產交易
      係以動產抵押之方式完成之情形下，則無法說明何以行為
      人取得之標的物，罪質仍與侵占罪相近，而應認屬「贓物
      」？
    3.再「贓物」之性質，似不應因行為人主觀之認識有無而異
    ，然依動產擔保交易法第 5條之規定，動產擔保交易非經登
      記，不得對抗善意第三人，惟此並不阻卻債務人成立該法
      第38條犯罪之可能。是於動產擔保交易未經登記之情形下
      ，善意之第三人，自得主張與債務人間之讓與行為為有效
      ，而善意受讓取得該動產之占有，此與一般之盜贓，占有
      人縱屬善意，原權利人仍得依民法第 949條以下之限制規
      定行使其權利之情形，殊有不同。是於動產擔保交易未經
      登記之情形下，債務人雖仍能成立動產擔保交易法第38條
      之犯罪，然又如何能認定善意之第三人所取得者，仍屬於
      法律上所稱之「贓物」？
    4.最後，從罪責內涵之程度言，動產擔保交易之債務人，因
      動產擔保交易契約之締結，而於法律上成為動產擔保交易
      法第38條犯罪適格之單獨正犯行為人，負有依約管領、使
      用標的物之義務，而自債務人處取得標的物或再轉取得標
      的物之其餘行為人，於法律上並無此義務，縱因此而使得
      債權人難以追及或行使其權利，其罪責內涵，似應較債務
      人為低；然動產擔保交易法第38條規定之最重主刑為 3年
      以下有期徒刑，如認自債務人處取得或再轉取得標的物者
      ，應論以法定最重本刑相同之收受贓物罪，或更重之故買
      贓物罪，殊於罪刑相當之原則上輕重失衡。
    5.是綜上所述，本院認被告丙○○與己○○所為之行為，雖
      於主觀上得以認識所「讓渡」或購入之車輛，為辛○○或
      庚○○違反動產擔保交易法第38條犯罪之標的物，且於客
      觀上，影響及於債權人即貸款公司或銀行對於標第物占有
      及取償之權利，惟既難認該動產擔保交易之標的物，已與
      刑法上所稱之「贓物」概念合致，自應諭知其等均無罪之
      判決。
據上論斷，應依刑事訴訟法第301條第1項，判決如主文。
本案經檢察官陳俊茂到庭執行職務。
中    華    民    國    95    年    12    月    12    日
                臺灣臺中地方法院刑事第六庭
                    審判長法  官  簡 源 希
                          法  官  林 念 祖
                          法  官  鄧 敏 雄
上正本證明與原本無異
如不服本判決，應於送達後十日內向本院提出上訴狀（須附繕本
），上訴於臺灣高等法院臺中分院。
                          書記官  黃 士 益
中    華    民    國    96    年    1     月    31    日


司法院資訊處製作；財團法人民間司法改革基金會備份。
